臺灣士林地方法院刑事判決　　　　　　　 93年度易字第884號
公　訴　人　臺灣士林地方法院檢察署檢察官
被　　　告　甲○○
　　　　　　丁○
上列被告因傷害案件，經檢察官提起聲請簡易判決處刑（93年度
偵字第120 號），經本院士林簡易庭認不宜以簡易判決處刑，簽
改由本院依通常程序審理，本院判決如下：
    主  文
甲○○傷害人之身體，處拘役伍拾日，如易科罰金以佰元折算
壹日。未扣案之安全帽壹頂沒收。
丁○傷害人之身體，處拘役貳拾日，如易科罰金以佰元折算壹
日。
    事  實
一、甲○○、庚○○夫婦與丁○、乙○○○夫婦分別為臺北市○○區○○路一段43巷14號1 樓及同巷11號2 樓住戶，平日因
    吳氏夫婦在朱氏夫婦上開14號房屋前空地搭建鐵皮屋飼養狗
    隻，致狗隻之大、小便問題經常引起雙方爭執。民國92 年9
    月12日上午8 時許，甲○○發現其住處門前有數坨狗糞便，
    因而責問乙○○○為何任由狗隻隨地大解卻不清理，乙○○○否認係其所飼之小狗所為，繼而發生口角，甲○○因上班
    在即乃逕自返回屋內帶小孩出門，欲騎乘機車搭載小孩外出
    ，適遇聞爭吵聲下樓前來理論之丁○，丁○先行出手拉住甲○○之提包，要偕甲○○至警局解決，甲○○喝令其放手，
    否則即會出手毆打之，丁○聞言未放手，甲○○盛怒下基於
    傷害之故意，持其所有之安全帽揮打丁○臉部，雙方進而相
    互拉扯，甲○○將丁○強壓在地上，丁○掙扎無法起身，乙○○○見情狀危急，乃持木棍（另為不起訴處分）走向甲○○後方，尚未揮打，甲○○即回頭發現，乃速行起身以腳踢
    乙○○○，致其倒地，頭部碰撞狗屋，此時甲○○即停手。
    不料丁○從地上站起，不甘示弱，亦萌傷害之故意，隨地拾
    起不詳之人棄置之鋁管1 支，毆打甲○○之頸肩部及額頭，
    甲○○亦以手掐住丁○頸部，鄰居見狀，即將其2 人拉開，
    適吳氏夫婦之子丙○○在家中發現其父母被打，隨即報警，
    直至據報趕至現場處理之警員到場前，雙方始停止爭執，丁○因此受有鼻樑處瘀腫併擦傷、左眉內上方擦傷約2x2 公分
    、右膝擦傷約3x2 公分、左膝多處擦傷約5x2 公分、2x2 公
    分及3x3 公分、併一處瘀腫約3x3 公分、左手肘擦傷約2x2
    公分、左足趾多處擦傷之傷害，乙○○○則受有頭部外傷合
    併左頂部皮下血腫4x4 公分、左手肘瘀傷4x3 公分之傷害，
    甲○○亦受有前額紅腫2x2 公分、肩頸部紅腫及挫傷2x8 公
    分、右前臂紅腫3x5 公分之傷害。
二、案經丁○、乙○○○、甲○○告訴及臺北市政府警察局士林
    分局移送台灣士林地方法院檢察署偵查後聲請簡易判決處刑
    。
    理  由
一、訊據被告甲○○坦承上開傷害犯行，丁○則僅坦承於右揭時
    地，雙方因狗隻隨地大便起爭執並相互拉扯等情，然否認涉
    有傷害犯行，辯稱：是遭甲○○毆打，並未打甲○○云云，
    惟右揭犯罪事實，有以下之證據：
  (一)證人即鄰居己○○於偵查中證稱：伊住在3 樓，聽到樓下有
    大聲爭執，並聽到小孩之哭鬧聲，即打開窗戶，看到2 夫婦
    站在機車前，大人已下車，小孩還在車上，後來有看到丁○
    拿木棍打甲○○之背後，老太太（即乙○○○）在旁邊叫，
    甲○○罵老夫婦（即丁○夫婦），甲○○撿起其掉在地上之
    安全帽擋老先生的木棍，甲○○有拿安全帽及用手將老先生
    推開，接著伊回頭照料自己被吵醒的小孩，再探頭看時，老
    太太已倒在地上，甲○○載小孩、其妻開廂型車離開等語（
    見偵查卷第70頁檢察官93年2 月6 日訊問筆錄）；於本院證
    稱：當時伊在家中睡覺，先聽到吵鬧聲，並聽到甲○○在罵
    的聲音，伊就站到房間窗邊看，看到丁○拿木棍揮向甲○○
    左肩，當時丁○站在甲○○的旁邊，甲○○拿安全帽揮打丁○頭部，後來伊因為小孩也被吵醒，不願意小孩看見此景而
    將小孩帶開，待伊又回來看的時候，看到乙○○○倒在地上
    ，之後甲○○的汽車開走」等語。據其所述，丁○拿木棍揮
    打甲○○，甲○○有持安全帽擋或揮打丁○，乙○○○有倒
    地等情，前後相符。被告丁○雖質疑從證人己○○住處臥房
    之窗戶，能看見案發地點云云，然此經被告甲○○提出其自
    己○○臥房窗戶拍攝之照片，經己○○證實其自窗邊往下所
    見，就是如該等照片所示。經當庭提示照片予丁○，丁○亦
    承認「一開始不是在照片上的地方爭執，後來有打到照片上
    所示的位置」等語，復有證人於偵查中證實己○○之住處面
    對被告二人打架之地點（見偵查卷第67頁93年1 月30日偵訊
    筆錄），足認己○○於案發當日確實有目睹上情，其所證述
    甲○○拿安全帽揮打丁○頭部、乙○○○倒在地上等情，均
    屬可採。
  (二)辛○○於偵查中證稱：伊看到甲○○騎機車載著小孩，丁○
    有上前拉甲○○之背包，甲○○就用安全帽打丁○的頭部正
    面，丁○被甲○○壓在地上，丁○之妻就拿1 支木棍走向甲○○，甲○○以腳踢乙○○○，丁○就起來用木棍打甲○○
    的背部，甲○○遂以手掐住丁○的脖子等語甚為明確（見偵
    查卷第43頁93年1 月13日偵訊筆錄），據其所述，甲○○持
    安全帽打丁○頭部，並將丁○壓在地上，復以腳踢乙○○○
    ，丁○自地上起身後，持木棍（應係鋁管，如後述）打甲○○之背部，甲○○又手掐丁○之頸部。又辛○○經此偵訊後
    ，時隔十餘日，於93年1 月30日再次到偵查庭，當時其對於
    究竟丁○夫婦中哪一位持木棍打甲○○一節，已不復記憶，
    只記得由其中1 人所為，本院參酌人類記憶之有限性，於事
    發後愈久，可能遺忘愈多，而辛○○於93年1 月30日既就本
    案僅存部分之記憶，爰認無另行傳訊之必要。
  (三)證人即被告丁○之子丙○○證稱：當天伊休假，於送小孩上
    學後，回到家，沒多久聽到講話聲音，是伊母親與甲○○之
    聲音，伊走到陽台，看到他們在爭執狗大便的事，伊認為是
    小事就進屋，過不久，就聽到更大的聲音，甲○○罵髒話，
    伊母親質詢他為何罵人，伊又到陽台看，當時丁○在對面陽
    台看，後來丁○就到樓下去，並問甲○○為何罵人，伊又進
    屋，不久，又聽到打架聲音，伊衝到陽台看，當時乙○○○
    已經倒在狗屋旁邊地上，伊父親臉上有血，甲○○從身後用
    手環扣伊父親脖子，伊立即進屋打電話報警，然後下樓，下
    樓後，他們已被鄰居拉開，警察戊○○也到場」等語（見本
    院94年3 月8 日審判筆錄），證實被告丁○夫婦與被告甲○○爭執，及告訴人乙○○○倒地，丁○臉上有血跡等事實。
  (四)告訴人乙○○○於警訊中指稱：案發當日，因為被告甲○○
    家門前有狗糞，而與甲○○口角，丁○就過來瞭解，卻遭甲○○口出穢言，並徒手毆打其臉部，鏡片破裂割傷臉，甲○○拿安全帽丟擊其後腦等情（見92年11月5 日警訊筆錄）。
    於偵查中證稱：「當天我在鐵皮屋內餵狗，甲○○就進來說
    我的狗亂大小便並罵我，接著丁○就出來，我就在鐵皮屋的
    門口掃地。接著看到丁○被甲○○壓在地上，我去趕甲○○
    ，甲○○就用安全帽打我的頭」、「我有拿木棍，但沒有打
    甲○○」等語。於本院審理中證稱：「當天甲○○向我說地
    上有狗大便，我說我馬上掃，沒想到，甲○○就罵我，我就
    說你怎麼罵人，他說罵你怎樣，當時我先生聽到就下來，並
    要我不要理會甲○○，並向甲○○說他自己也是有父母的人
    ，不要老是罵老人家，我先生並拉甲○○的手說要去派出所
    ，甲○○說不要拉他的手，不然要打我先生，後來我先生還
    是沒有放手，甲○○就用拳頭打我先生額頭，我回頭一看，
    我先生就倒在地上，甲○○壓住我先生，當時我就去拿附近
    的棍子要打甲○○，當時我打不到甲○○，因為他站起來了
    ，甲○○站起來後就要追我，甲○○就拿安全帽丟我，丟到
    我頭部左後側，我就倒在地上。後來我先生也站起來了，甲○○與我先生又追著打」等語。其所述甲○○以安全帽丟擊
    ，造成伊頭部受傷之事實，雖前後一致，復有台北市立陽明
    醫院所開立乙○○○之診斷證明書載明有頭部外傷合併左頂
    部皮下血腫4x4 公分、左手肘瘀傷4x3 公分之傷，然被告甲○○稱其以腳踢倒乙○○○，致乙○○○頭部撞及狗屋成傷
    ，與證人辛○○所述相符，且甲○○與丁○發生糾紛之全部
    過程，經辛○○目睹，其對甲○○如何出手，亦有清楚之陳
    述，顯無偏袒甲○○之情形，且查辛○○尚無就乙○○○如
    何受傷作偽證之動機，是應以其與甲○○二人所述為可採。
  (五)被告丁○於本院供稱：伊要乙○○○不要與甲○○爭吵，結
    果還在吵，後來伊就下樓，伊加以質問為何罵人，甲○○即
    回罵，伊見甲○○不可理喻，就拉甲○○的手，要到警局（
    伊沒有拉甲○○的背包）。然後甲○○說數到三，不放手的
    話，就要打伊。伊聞言仍不放手，沒想到甲○○真的用安全
    帽打伊臉部，伊便以手拉甲○○，接下來伊就被甲○○按倒
    在地上，正面朝上，甲○○跨坐在伊身上，並按住伊脖子，
    伊用雙手抵擋甲○○，甲○○臉上的傷，是伊用手抵擋時造
    成的，至於乙○○○如何受傷，伊沒有看見等語（見本院94
    年3 月8 日審判筆錄），證實丁○先行出手拉甲○○，甲○○即以安全帽揮打丁○，並將其強押在地。
  (六)甲○○就其傷勢之造成，雖供稱：係由乙○○○自背後持棍
    毆打，及嗣後乙○○○遭其踢倒後，丁○持鋁管毆打伊背部
    、額頭等處所造成等語。然查乙○○○雖持木棍欲援助被壓
    在地之丁○，惟其尚未出手揮打該棍，即遭甲○○發現而將
    其踢倒，此經辛○○證明，已如前述。且若依甲○○所陳，
    乙○○○毆其背部數下，則其肩頸部之傷應非僅有1 個長條
    狀之紅腫、挫傷，而應有數條該同類傷痕，再參以其等互相
    拉扯、衝突中，情勢混亂，甲○○確有誤認之可能，自以旁
    觀之辛○○所述較屬可採。
  (七)證人即被告甲○○之妻庚○○證稱：「當時我在屋裡為4 歲
    小孩穿衣服，我聽到吵鬧聲才出去，出去後，我看到甲○○
    和丁○在扭打，我先生彎腰要取回安全帽與提包。當時2 歲
    小孩在旁邊，我馬上衝過去抱小孩，我有看到木棍打甲○○
    背部，但不記得是何人打的」等語（見同上審判筆錄），證
    明被告二人發生扭打。
  (八)被告二人受傷之情形，有有臺北市立陽明醫院甲種診斷書、
    臺北市立忠孝醫院驗傷診斷書各1 紙及被告甲○○、丁○受
    傷照片共6 張足資證明，本件復有現場照片10張附卷可資佐
    證，其中木棍、鋁管橫臥地上之照片各1 張，且據甲○○所
    述，其見丁○持鋁管對其毆打甚明，是應以其此部分所述，
    即丁○持鋁管毆打伊之事實為可採。綜上所述，甲○○先因
    狗隻隨地大解之事，與乙○○○發生口角，丁○聞訊旋即前
    來理論，並拉住欲騎機車上班之甲○○之提包不放，要偕甲○○至警局理論，甲○○見其不放手，乃持其所有之安全帽
    毆打丁○臉部，雙方進而相互拉扯，甲○○並將丁○強壓在
    地上，丁○掙扎無法起身，致丁○受傷，乙○○○見狀，乃
    持木棍走向甲○○後方，尚未出手，適甲○○回頭，即以腳
    踢乙○○○，致其倒地，頭部碰撞狗屋受傷，此時丁○從地
    上爬起，亦持鋁管毆打甲○○之背部及額頭，致甲○○受傷
    等情堪以認定，足認被告二人均各具傷害之故意。又按刑法
    上之正當防衛係以遇有現在不法之侵害，始能成立，倘若不
    法侵害尚未發生或已過去，則其加害行為即無正當防衛之可
    言（最高法院19年上字第1174號判例參照）。查被告甲○○
    將丁○強壓在地之後，起身踢乙○○○，乙○○○跌倒，甲○○即住手，未進一步加以侵害，此時對丁○而言，其與妻
    子乙○○○所受之現時不法侵害，已經過去，其仍持鋁管毆
    打甲○○，自無主張正當防衛之餘地。綜上，本件事證明確
    ，被告二人犯行應予認定。
二、核被告甲○○、丁○所為，均係犯刑法第277 條第1 項之普
    通傷害罪。爰審酌被告二人均素行良好，均無前科犯行，且
    均因一時情緒失控而為傷害之行為，並審酌告訴人之傷勢，
    復考量被告之生活狀況、智識程度，犯罪動機、手段及其犯
    罪時所受刺激，暨犯罪後甲○○坦承犯行，尚知悔改，惟未
    能達成民事損害賠償之和解，以賠償告訴人之損害等一切情
    狀，各量處如主文所示之刑，並均諭知易科罰金之折算標準
    ，以示懲警。被告甲○○以其所有之安全帽毆打丁○，安全
    帽係供其傷害所用，依法併宣告沒收之。至於丁○使用之鋁
    管，未經扣案，且無證據證明係其所有，無從沒收之，併予
    敘明。
據上論斷，應依刑事訴訟法第452 條、第299 條第1 項前段，刑
法第277 條第1 項、第41條第1 項、第38條第1 項第2 款，罰金
罰鍰提高標準條例第1 條前段、第2 條，判決如主文。
本案經檢察官薛嘉珩到庭執行職務
中　　華　　民　　國　　94　　年　　3 　　月　　22　　日
                  臺灣士林地方法院刑事第二庭
                          審判長法官  林清吉
                                法官  莊明達
                                法官  趙文卿
以上正本證明與原本無異。
如不服本判決，應於判決送達後10日內，向本院提出上訴狀。
                                書記官  嚴慧萍
中　　華　　民　　國　　94　　年　　3 　　月　　22　　日
參考法條：
中華民國刑法第二百七十七條
(普通傷害罪)
傷害人之身體或健康者，處三年以下有期徒刑、拘役或一千元以
下罰金。
